【裁判字號】    98,家聲,244
【裁判日期】    980525
【裁判案由】    請求遺產管理人報酬
【裁判全文】
臺灣板橋地方法院民事裁定             98年度家聲字第244號
聲  請  人  財政部國有財產局
            （即被繼承人丙○○之遺產管理人）
法定代理人  甲○○
非訟代理人  乙○○
上列聲請人因擔任被繼承人丙○○之遺產管理人聲請核定報酬，
本院裁定如下：
    主      文
聲請人得請求代為管理被繼承人丙○○遺產之墊付費用新臺幣參
萬柒仟捌佰貳拾捌元。
聲請程序費用由被繼承人丙○○之遺產負擔。
    理      由
一、本件聲請意旨略以：
（一）被繼承人丙○○之遺產，經鈞院以97年度財管字第56號民
      事裁定選任聲請人為管理人，並以97年度家催字335 號民
      事裁定准對其債權人及受遺贈人為公示催告。經於97年11
      月21日及98年1 月7 日刊報公告，期限於99年7 月6 日屆
      滿，另丙○○於96年5 月10日死亡，其大陸地區繼承人聲
      明繼承之期限亦於99年5 月9 日屆滿，合先敘明。
（二）依民法第1183條之規定，遺產管理人得請求報酬，其數額
      由親屬會議按其勞力及其與被繼承人之關係酌定之，惟本
      案並無親屬會議可資酌定報酬數額，爰依民法第1132條第
      2 項及財政部訂頒之「代管無人承認繼承遺產作業要點」
      第14點第3 款規定，聲請法院酌定，其請求標準不得低於
      孳息收入部分10分之3 及遺產現值百分之一。
（三）被繼承人丙○○尚遺有臺北縣板橋市○○段404 地號土地
      （持分1/5）及地上南雅西路1段6之3號房屋（登記為同段
      1621建號建物），遺產總值共計 332萬元。聲請人之管理
      報酬依上開要點規定按遺產現值百分之一計算為33,200元
      。另聲請人於管理本案遺產共代墊費用合計為4,628元（
      含本件聲請裁定程序費用1,000 元），故聲請人代管期間
      之管理費用共計為37,828元，為此聲請酌定被繼承人丙○
      ○之遺產管理人報酬等語。
二、按遺產管理人得請求報酬，其數額由親屬會議按其勞力及其
    與被繼承人之關係酌定之；被繼承人無親屬會議可資酌定報
    酬數額，遺產管理職務終結前，應依民法第1183條規定，聲
    請法院酌定報酬，其請求標準不得低於孳息收入部分10分之
    3 及遺產現值百分之一，財政部訂頒之「代管無人承認繼承
    遺產作業要點」第14點第3 項定有明文。經查：
（一）聲請人主張丙○○於96年5 月10日死亡，經鈞院以97年度
      財管字第56號民事裁定選任聲請人為管理人，聲請人並對
      其債權人及受遺贈人為公示催告等情，此有聲請人提出本
      院97年度財管字第56號民事裁定暨確定證明書、本院97年
      度家催字第335 號民事裁定、公告之新聞紙影本各1 紙為
      證，自堪信為真實。
（二）經查，被繼承人丙○○尚遺有臺北縣板橋市○○段404 地
      號土地（持分1/5）及地上南雅西路1段6之3號房屋（登記
      為同段1621建號建物），遺產總值共計332 萬元。聲請人
      之管理報酬依上開要點規定按遺產現值百分之一計算為33
       ,200 元。另聲請人於管理本案遺產共代墊費用合計為4,
      628 元（含本件聲請裁定程序費用1,000 元），故聲請人
      代管期間之管理費用共計為37,828元，此有聲請人所提出
      之管理費用計算表1 件、財政部國有財產局台灣北區
      辦事處支出憑證黏存單據等影本6 件在卷可佐。
（三）本件被繼承人丙○○無親屬會議可資酌定報酬數額，而聲
      請人依上開財政部規定請求代為管理被繼承人遺產之報酬
      ，按之上揭標準並參酌前開卷附被繼承人遺產管理費用計
      算表、墊付費用單據等，合計為37,828元，聲請人聲請上
      開同一金額之遺產管理人報酬，經核尚無不合，應予准許
      。
三、依非訟事件法第21條第2 項、民事訴訟法第78條、第95條，
    裁定如主文。
中    華    民    國    98    年    5     月    25    日
                              家事法庭法  官  劉大衛
以上正本證明與原本無異。
如不服本裁定應於送達後10日內向本院提出抗告狀。
中    華    民    國    98    年    5     月    25    日
                                      書記官  高玉彬


司法院資訊處製作；財團法人民間司法改革基金會備份。
